【裁判字號】    97,秩抗,2
【裁判日期】    970919
【裁判案由】    違反社會秩序維護法
【裁判全文】
臺灣基隆地方法院刑事裁定         97年度秩抗字第2號
抗  告  人  甲○○
上列抗告人即被移送人因違反社會秩序維護法案件，不服本院基
隆簡易庭於中華民國97年8月5日所為之97年度基秩字第104號裁
定（移送案號：基隆市警察局97年8月4日基警少字第0970068415
號），提起抗告，本院裁定如下：
    主  文
抗告駁回。
    理  由
一、原裁定意旨略以：抗告人即被移送人甲○○為址設基隆市○
    ○區○○路56號2樓「網路遊俠網咖」之公共遊樂場所負責
    人，縱容少年何０煒（民國80年6月18日生，真實姓名年籍
    詳卷）、陳０婕（79年12月8日生，真實姓名年籍詳卷）自
    97年7月13日凌晨零時起，至同日凌晨1時40分許之深夜時間
    聚集前揭網咖內，而不即時報告警察機關，且前於96年7月
    14日，已因縱容未滿18歲之少年於深夜聚集其內，而不即時
    報告警察機關，經基隆市警察局第四分局查獲，並裁處罰鍰
    新臺幣（下同）5,000元，故審酌被移送人前次受處罰後，
    仍不知恪遵法令，並督促員工善盡管理責任，而再次違反前
    揭規定，併其犯後坦承之態度等一切情狀，爰依社會秩序維
    護法第45條第1項、第77條規定，裁處被移送人罰鍰10,000
    元，併令停止營業2日等語。
二、抗告意旨略以：被移送人已再三要求店員於每日晚間10時30
    分許即要廣播，要求未滿18歲之青少年離開，並於晚間11時
    須清查店內，有無未滿18歲之青少年於內遊玩，此次係因新
    進店員之疏忽，未確實執行，始讓青少年於深夜仍於店內遊
    玩，被移送人雖有疏忽之處，惟今景氣欠佳，若停業定會影
    響生計，致客人流失，故懇請法官體恤店家疾苦，給予改過
    機會，免予停業裁罰等語。
三、按公共遊樂場所之負責人或管理人，縱容兒童、少年於深夜
    聚集其內，而不即時報告警察機關者，處新臺幣15,000以下
    罰鍰；其情節重大或再次違反者，處或併處停止營業或勒令
    歇業，社會秩序維護法第77條定有明文。
四、經查：
  (一)抗告人即被移送人甲○○為址設基隆市○○區○○路56號2
    樓「網路遊俠網咖」之公共遊樂場所負責人，縱容少年何０
    煒（民國80年6月18日生，真實姓名年籍詳卷）、陳０婕（
    79年12月8日生，真實姓名年籍詳卷）自97年7月13日凌晨零
    時起，至同日凌晨1時40分許之深夜時間聚集（隨時可增加
    之狀況）在前開公共遊樂場所內，而未即時報告警察機關之
    事實，業據證人即上開網咖店員徐雅琪於警詢中證稱：其在
    深零時起核對來店客人身分是否滿18歲，因他們（指何姓及
    陳少年）是店裡熟客，店長說看過他們證件已滿18歲，所以
    才沒有再核對他們身分等語（見原審卷第7、8頁）明確，核
    與證人即少年何０煒於警詢中證稱：其於97年7月12日晚上
    近8時許和朋友一起至該店上網，店員有要其出示證件，但
    其沒有帶，並跟店員說伊已滿18歲，店員即未看其證件就讓
    其開台上網等語（見原審卷第3頁）、證人即少年陳０婕於
    警詢中證稱：其於97年7月12日晚上近8時30分許進入該店，
    店員沒有看其證件，亦未在零時起廣播及詢問其年齡及查看
    證件等語（見原審卷第4頁、第5頁）證述相符；復有基隆市
    警察局少年警察隊臨檢紀錄表、勸導少年登記表各1紙（見
    原審卷第11頁、第12頁）附卷可佐。
  (二)按社會秩序維護法第77條之立法意旨，無非意在防免未滿12
    歲之兒童，或12歲以上未滿18歲之少年，於深夜時段，猶聚
    集在公共遊樂場所，致對彼等身心發展產生不良影響，是立
    法乃藉由科「公共遊樂場所負責人或管理人」即時報告警察
    機關之作為義務，俾期周全兒童及少年之保護。準此，本條
    所指之「負責人」，當不以在場之人為限，此觀諸本條同時
    併例「負責人」及「管理人」之立法體例自明；即所稱「負
    責人」者，乃指名義上之負責人而言，至所指「管理人」者
    ，則指實際在場管理者之謂。蓋自目的論之解釋方法以言，
    管理人及受雇人均屬負責人手足之延伸，是就令負責人不在
    現場，核其仍有督促自己手足（即在場者）善盡報告義務之
    責，倘有未盡，本於手足延伸之旨，即與負責人未盡報告義
    務者無殊。是被移送人雖於警詢時稱店員未確實落實查驗青
    少年是否年滿18歲，惟其既係上述「網路遊俠網咖」之負責
    人, 店員係被移送人之受僱人，自屬手足之延伸，被移送人
    自不解免其責任，故被移送人違反社會秩序維護法第77條規
    定之事實，應堪認定。
五、原裁定以被移送人違法事證明確，且前於96年7月14日，已
    因縱容未滿18歲之少年於深夜聚集其內，而不即時報告警察
    機關，經基隆市警察局第四分局查獲，並裁處罰鍰5,000元
    ，故審酌被移送人前次受處罰後，仍不知恪遵法令，並督促
    員工善盡管理責任，而再次違反前揭規定，併其犯後坦承之
    態度等一切情狀，爰依社會秩序維護法第45條第1項、第77
    條規定，裁處被移送人罰鍰10,000元，併令停止營業2日，
    核其認事用法尚無違誤，裁罰亦堪稱妥適，且依前述社會秩
    序維護法第77條規定，再次違反者，本即應處或併處停止營
    業或勒令歇業，故抗告意旨請求給予改過機會，而免於停業
    之裁罰，於法顯屬無據，其抗告為無理由，應予駁回。
六、據上論斷，應依社會秩序維護法第58條、第77條、第92條，
    刑事訴訟法第455條之1第5項、第412條，裁定如主文。
中    華    民    國    97    年    9    月    19     日
                  刑事第四庭審判長法  官  齊  潔
                                  法  官  王慧惠
                                  法  官  周霙蘭
以上為正本係照原本作成。
本件裁定不得抗告。
中    華    民    國    97    年    9    月    19     日
                                  書記官  呂明龍


司法院資訊處製作；財團法人民間司法改革基金會備份。
